【裁判字號】    89,易,20
【裁判日期】    890424
【裁判案由】    詐欺
【裁判全文】
臺灣嘉義地方法院刑事判決                            八十九年度易字第二號
    公  訴  人  臺灣嘉義地方法院檢察署檢察官
    被      告  乙○○即張家禎.
右列被告因詐欺案件，經檢察官提起公訴（八十八年度偵字第六八七三號），本院判
決如左：
    主  文
乙○○無罪。
    理  由
一、本件公訴意旨略以：被告乙○○係金展輪胎有限公司（下稱金展公司，設嘉義市
    ○○○街五九號）之負責人，明知其於民國（下同）八十七年八月間起，已遭銀
    行拒絕往來，並無資力，竟意圖為自己不法之所有，基於概括之犯意，先後於八
    十七年十二月八日、十日、十五日連續三次，向新動力輪胎有限公司（下稱新動
    力公司，設台中縣清水鎮○○路六一五號）佯稱訂購輪胎，致新動力公司不疑有
    他，依約送貨至上址公司處，嗣向其收取貨款新台幣（下同）二十四萬三千元，
    乙○○乃交付其向不知情之甲○○借用之付款銀行台灣省合作金庫北嘉義支庫、
    日期分別為八十八年四月三十日與同年五月十八日、面額各為十萬元及十四萬三
    千元，且經乙○○背書之支票二紙予新動力公司，詎支票屆期，均遭拒絕付款，
    再經前往上址金展公司查詢，竟已結束營業，乙○○逃逸無蹤，始知受騙，因認
    被告涉有刑法第三百三十九條第一項之詐欺罪嫌云云。
二、本件公訴人認被告涉有右揭詐欺犯行，無非係以告訴人新動力公司法定代理人丙
    ○○之指訴及被告於八十七年八月二十八日已被列為拒絕往來戶為其論據。訊之
    被告固坦承於右揭時間連續向告訴人新動力公司購買輪胎之事實，惟堅決否認有
    何詐欺犯行，辯稱：其係因另案於支票發票日屆至前突遭收押，以致無法如期軋
    入現金供告訴人兌領，並非故意欺騙告訴人等語。
三、按犯罪事實應依證據認定之，無證據不得推定其犯罪事實，又不能證明被告犯罪
    者，應諭知無罪之判決。刑事訴訟法第一百五十四條、第三百零一條定有明文。
    又按刑法第三百三十九條第一項詐欺罪之成立，以意圖為自己或第三人不法之所
    有，以詐術使人陷於錯誤，而將本人或第三人之物交付為要件。所謂以詐術使人
    交付，必須被詐欺人因其詐術而陷於錯誤，若其所用之方法，不能認為詐術，亦
    不致使人陷於錯誤，即不構成該罪，最高法院四十六年台上字第二六Ｏ號著有判
    例可資參照。
四、經查：
（一）被告係因其支票已遭銀行拒絕往來，為生意周轉之需，始向案外人甲○○借票
      用以支付客戶之貨款之事實，業據證人甲○○迭於偵審中證述在卷，又經本院
      向臺灣省合作金庫北嘉義支庫（以下簡稱北嘉義支庫）函調甲○○帳戶內於八
      十八年一月一日至八十八年四月三十日間經提示兌領之支票影本結果，其中支
      票號碼：二五五六七、二五五九八、二五五九九、二五五七八、二五五六九等
      五紙支票，均為被告借票兌現者，且其所調借之支票迄於八十八年三月三十一
      日前，均有軋入現金供持票人提示兌領，金額並合計達四十六萬九千元之事實
      ，有北嘉義支庫八十九年三月二十二日覆函檢附之往來明細及支票影本可稽，
      並據證人甲○○到庭確認無訛（見本院八十九年四月十日審判筆錄），顯見被
      告於八十七年十二月間向告訴人購買輪胎時，絕無公訴人所指之已無資力支付
      貨款之情事。
（二）再被告確於其所交付告訴人第一紙支票發票日屆至前之八十八年四月二十九日
      ，因施用第二級毒品安非他命，經本院裁定送觀察勒戒後，因有繼續施用毒品
      之傾向，而裁定強制戒治，嗣於八十八年九月十四日始停止戒治之事實，有臺
      灣嘉義地方法院檢察署刑案資料查註紀錄表暨嘉義看守所八十八年三月十七日
      函檢附之受刑人及被告資料查詢等件在卷可稽，核與被告所辯相符。另系爭支
      票之發票人甲○○於系爭支票發票日屆至前，曾欲籌錢讓持票人兌領未果，以
      致告訴人所持之系爭支票均遭退票之事實，亦據證人甲○○到庭證述明確（見
      本院八十九年三月七日訊問筆錄），是自難認被告於向告訴人購貨之初，即有
      不欲支付貨款之詐欺故意。
五、綜右所述，被告並無施用詐術之行為，與詐欺取財罪之構成要件尚屬有間；此外
    ，本院復查無其他積極證據足認被告有公訴人所指之詐欺取財情事，既不能證明
    被告犯罪，即應依法諭知被告無罪之判決。
據上論斷，應依刑事訴訟法第三百零一條第一項，判決如主文。
本案經檢察官廖家陽到庭執行職務。
中       華      民      國     八十九    年     四     月    二十四    日
                                  臺灣嘉義地方法院刑事第二庭
                                      法  官  楊  力  進
右正本證明與原本無異。
如不服本判決，應於判決送達後十日內向本院提出上訴狀( 應附繕本 )。
中       華      民      國     八十九    年     四     月    二十四    日
          書記官  李  文  政


司法院資訊處製作；財團法人民間司法改革基金會備份。
